臺灣高雄地方法院民事判決　　　　　　　92年度訴字第1833號
原　　　告　銀麥企業有限公司
法定代理人　丁○○
訴訟代理人　丙○○
被　　　告　旺聖營造有限公司
法定代理人　甲○○
訴訟代理人　乙○○
訴訟代理人　戊○○
當事人間給付工程款事件，本院於民國94年3月24日言詞辯論終
結，判決如下：
    主  文
被告應給付原告新台幣陸拾肆萬捌仟陸佰柒拾陸元，及自民國九
十二年七月八日起至清償日止，按週年利率百分之五計算之利息
。
原告其餘之訴駁回。
訴訟費用由原告負擔二分之一，餘由被告負擔。
本判決第一項於原告以新台幣貳拾壹萬伍仟元為被告供擔保後，
得予假執行；但被告如以新台幣陸拾肆萬捌仟陸佰柒拾陸元為原
告預供擔保，得免為假執行。
原告其餘假執行之聲請駁回。
    事實及理由
一、原告主張：被告於民國90年9 月13日將其所承攬「國軍岡山
    醫院航空生理訓練中心暨圍牆新建工程」中之「烤漆鋁板工
    程」（下稱系爭工程）轉包予伊施作，雙方簽立工程合約書
    ，約定依實做面積計價。嗣伊依約完工，並經業主國防部軍
    備局工程營產中心（下稱國防部工程中心）於91年3 月7日
    驗收合格，且已付款予被告。而依伊實做面積計算，被告應
    給付工程款（下同）380 萬5,875 元，詎被告僅於91年1 月
    底給付伊258 萬6,250 元，尚欠121 萬9,62 5元未付，經伊
    催索，詎被告以伊延誤工期、工程有瑕疵等為由，欲剋扣工
    程款近80萬元，而拒不給付全數餘額。爰依兩造間承攬契約
    關係，提起本訴，並聲明：(1)被告應給付原告121 萬9 ,625
    元，及自91年3 月1 日起至清償日止，按週年利率5%計算之
    利息。(2)願供擔保請准宣告假執行。
二、被告則以：原告所施作關於工程合約書第1 、2 項之烤漆鋁
    板，於驗收前曾發現瑕疵，原告亦同意就瑕疵部分減半計價
    ，故烤漆鋁板第1 、2 項應僅以605.02平方公尺、469.23平
    方公尺計價，而琺瑯板面積依約只有8 公尺，原告有無施作
    到18平方公尺，殊堪質疑，又伊追加之大門兩側封板，已計
    入第2 項烤漆鋁板面積內，依此計算，原告得請求之工程款
    僅339 萬6,283 元。另烤漆鋁板立柱部分有美觀上之瑕疵，
    應減半計價，故應扣除工程款23萬9,453 元；又依約原告應
    負擔保險費1 萬9,657 元、清潔費2 萬1,700 元，應予扣除
    ；再原告另應分擔1,100 元之電話費，及返還伊代墊之保固
    期間鋁板正面抓漏費用6 萬5,000 元；復以，原告施工遲延
    ，並曾承諾負擔逾期罰款12萬元，亦應扣除等語，資為抗辯
    。並聲明：(1)原告之訴駁回。(2)如受不利判決，願供擔保請
    准宣告假執行。
三、兩造不爭之事實：
（一）被告於90年9 月13日將系爭工程轉包予原告施作，雙方簽
      立工程合約書，約定依實做面積計價。
（二）系爭工程於91年3月7日經業主驗收合格。
（三）被告於91年1 月底給付258 萬6,250 元工程款予原告。
四、本件兩造之爭點應為：(一)依約原告得請求給付之工程款金額
    為何？(二)被告抗辯之各扣款項目及金額，是否可採？
五、原告得請求給付之工程款金額為何？
　　按系爭工程係採實做實算之計價方式，有工程合約書附卷可
　  稽（第6 頁），且為兩造所不爭。而工程項目第1 、2 項烤
    漆鋁板之面積應分別以605.02平方公尺、469.23平方公尺計
    ；又工程項目「雨庇」、「W26 不銹鋼檢修窗」原告均依合
    約數量施作，並無增減；另被告追加施作之大門兩側封板，
    已併入第2 項烤漆鋁板計算面積各節，均為兩造所不爭（第
    135-136 、154 頁）。至原告陳稱其就「琺瑯板」實際施作
    之面積係18平方公尺，非僅合約約定之8 平方公尺，惟被告
    否認之，而原告又未舉證以實其說，是其本部分主張自無可
    採，而應以8 平方公尺計算琺瑯板施作面積。再者，工程項
    目第1 、2 項烤漆鋁板之約定單價各為每平方公尺3,100 元
    、2,700 元，琺瑯板之約定單價為每平方公尺4,100 元，雨
    庇、W26 不銹鋼檢修窗之總價則各為15萬8,000元、6萬3,00
    0 元，此觀諸合約書第五項約定亦明。依上核計，則原告就
    系爭工程得請領之工程款為339 萬6,283 元（即605. 02 ×
    3,100+469.23×2,700+8 ×4,100+158,000+63,000=3,396,2
    83）。
六、被告抗辯之各扣款項目及金額，是否可採？經查：
（一）被告抗辯系爭工程烤漆鋁板立柱部分垂直面之正負差超過
      3 公分，有美觀上之瑕疵，應扣減23萬9,453 元等語，惟
      原告否認該部分遺存瑕疵，陳稱：伊經被告通知後業予修
      補，已無瑕疵等語。而經本院囑託台灣省建築師公會高雄
      縣辦事處鑑定結果，系爭工程立柱鋁板之測值差為0.1 公
      分-2.8公分（鑑定報告附件5）； 另現場結構骨架型式與
      合約圖面不同，前者為K 型，後者為X 型，又雨遮拉桿固
      定處，合約係約定固定於外牆壁，現場則固定於烤漆鋁板
      固定架上，再現場鋁板造型分割線、板緣收邊方式與合約
      圖面亦有差異，合約圖面分割線為12格，現場分割線為10
      格，合約為上緣懸空收邊，現場為上緣分割收邊（鑑定報
      告附件6-7）， 以上均有鑑定報告附卷可稽。準此，足見
      被告辯稱烤漆鋁板立柱部分垂直面之正負差超過3 公分已
      與事實不符，而兩造工程合約書並無施工誤差之規範條文
      ，乃參諸高雄縣建築管理自治條例第31條規定「... 其他
      部分尺寸誤差在2%以下，未逾10公分者，視為符合核定計
      劃」，足見上述0.1 公分-2.8公分之誤差係在可接受之範
      圍，尚難認有減損該等工作物通常之效用或價值。至前述
      結構骨架型式、雨遮拉桿固定處及鋁板造型分割線、板緣
      收邊方式固與合約圖說有異，惟烤漆鋁板外飾牆於美感上
      之效用及價值，係屬業主主觀上之評價。而系爭工程早於
      91 年3月間經驗收合格，並由業主國防部工程中心交由國
      軍岡山醫院使用，為兩造所不爭；又經本院就系爭工程烤
      漆鋁板立柱部分於驗收時有無瑕疵乙節函詢國防部工程中
      心，據覆稱：「91年3 月7 日辦理驗收時，有關烤漆鋁板
      工程尚無發現相關缺失」，有93年4 月27日旭迅字第0930
      002722號函附卷足憑（第143 頁）；被告復自承業主迄今
      未曾就烤漆鋁板立柱部分行使瑕疵擔保請求權（第126 頁
      ）。據上，足認業主國防部工程中心就此等結構骨架型式
      、雨遮拉桿固定處及鋁板造型分割線與合約圖說之歧異，
      並不認有減損美觀上價值或效用之處。綜合前述，堪認系
      爭工程烤漆鋁板立柱部分並無美觀上之瑕疵，台灣省建築
      師公會高雄縣辦事處之鑑定意見亦同此認定。從而，被告
      本段抗辯系爭工程之工程款應因烤漆鋁板立柱部分之瑕疵
      扣減23萬9,453 元，殊無可採。
（二）其次，被告辯稱依約原告應負擔系爭工程之保險費1 萬
      9,657 元、清潔費2 萬1,700 元等語，為原告所不爭（第
      136 頁），則該兩部分金額合計4 萬1,357 元，自應予扣
      除。
（三）又者，被告抗辯原告另應分擔1,100 元之電話費，及返還
      伊代墊之保固期間鋁板正面抓漏費用6 萬5,000 元等情，
      為原告所否認，並稱：伊並無使用被告之電話，亦未受被
      告通知修繕瑕疵等語。而被告就其辯稱原告有使用其電話
      乙節，並未能舉證證明，則原告自無分擔被告所支電話費
      之理。又系爭工程之保固期限係自91年3 月15日起至94年
      3 月15日止，此據原告陳明在卷，並有保固書一紙附卷可
      考（第64頁）。而按承攬人之工作有瑕疵時，須定作人定
      相當期限請求承攬人修補，承攬人如不於期限內修補時，
      定作人始得自行修補，請求承攬人償還必要費用，或解除
      契約或減少報酬；又其瑕疵係可歸責於承攬人時，定作人
      始得請求損害賠償，此觀之民法第493 條、第494 條、第
      495 條之規定自明，故如定作人未定相當期限請求承攬人
      修補，自不得請求解約、減少報酬或償還修補費用。被告
      抗辯系爭工程於保固期間出現滲漏，其已自行委人修補等
      情，固據提出保固維修通報單、報價單及付款簽收簿為證
      （第97-99 頁），惟原告否認曾受修繕之通知，而被告亦
      不否認未通知原告修補（第114 頁），是揆諸前開說明，
      被告既定相當期限請求原告修補，即無從請求原告償還上
      述修補費用；何況，依被告提出之前揭維修通報單、報價
      單，其內所載修繕項目如外牆、走道頂板等，係屬建物結
      構體部分，無從認與原告施作之飾板有關，又鋁窗數門亦
      無從區辨係原告所施作，是自難認該等修繕項目係屬原告
      施工範疇或因原告施工不良所致，益無從責令原告負瑕疵
      擔保之責。據上，被告本段所辯均無足採，上述電話費、
      修補費用自不應扣除。
（四）再者，被告抗辯原告施工遲延，應負擔逾期罰款12萬元等
      語，業據提出切結書2 件、辰記開發股份有限公司（下稱
      辰記公司）出貨單2 紙（第139-140 頁）為證。按給付無
      確定期限者，債務人於債權人得請求給付時，經其催告而
      未為給付，自受催告時起，負遲延責任；前項催告定有期
      限者，債務自期限屆滿時起負遲延責任，民第229 條第2
      項、第3 項定有明文。查系爭工程並無約定確定之履約期
      限，此為兩造所不爭，且自合約書第9 條約款「乙方（即
      原告）須於簽定合約日起確實籌劃，俟工地一經通知應立
      即配合施工，並按照工程進度如期完工，否則依逾期論」
      觀之甚明。而被告前於91年1 月間即曾催告原告儘速施作
      ，雙方並協議原告應於91年1 月13日完成安裝作業，但原
      告未遵期完成，經再與被告協調後，雙方約定原告應於91
      年1 月16日完成封板作業等情，有原告簽立之切結書1件
      在卷可稽（第138 頁）；又依原告材料供應商辰記公司出
      具之出貨單，原告施工所需鋁板等建材，係於91年1 月19
      日、同年月22日始送至工地，亦有出貨單2 紙在卷可按（
      第140 頁）。承前以觀，以原告最後受取建材之時間已晚
      於約定完工期限6 日（即91年1 月22日- 同年月16日），
      加以其取得建材後尚需耗時施作，足徵被告抗辯原告未於
      兩造約定之91年1 月16日完工，至少遲延6 日等情，尚非
      子虛。依前揭說明，原告自應負遲延責任。而依兩造合約
      書第17條約定，系爭工程逾期罰款係以每日2 萬元計算，
      則被告求為扣抵遲延罰款12萬元，亦屬有據，且原告亦於
      91年1 月25日簽立內載「願被... 扣延誤工期6 日之工程
      款共計扣款新台幣壹拾貳萬元整」等詞之切結書1 件為憑
      。至原告雖稱：伊係因被告以伊若不簽即不得請領工程款
      相脅，始簽立前述願負擔逾期罰款之切結書，伊嗣已於91
      年11月間委由律師發函撤銷該項意思表示等語，並提出存
      證信函暨郵件回執各1 件（第164-165 頁）為證。惟被告
      否認有對原告施以脅迫或詐術之情，而上開存證信函係原
      告片面之敘述或作為，不具證據能力，原告又未能另舉他
      證以實其說，其本部分所陳自無可採；況且，原告經催告
      、與被告協議而特定施工期限後，確有遲誤工期，已如前
      述，依約被告本得請求其負擔逾期罰款，其有無書立上開
      切結書或該切結書之意思表示有無效力上之瑕疵，均無礙
      於其原應負擔遲延責任之判斷。據上，足認被告抗辯原告
      應負擔12萬元之逾期罰款等語，堪予憑採。
七、綜上所述，堪認原告得請求被告給付工程款339 萬6,283 元
    ，被告則得請求原告負擔系爭工程保險費、清潔費計4萬1,3
    57元及逾期罰款12萬元。依此計算，被告應給付原告之工程
    款金額為323 萬4,926 元。而被告前已給付258 萬6,250 元
    予原告，則原告應得請求被告再給付64萬8,676 元。從而，
    原告依兩造間承攬契約，請求被告給付64萬8,676 元及自92
    年7 月8 日即起訴狀繕本送達翌日起至清償日止，按年息5%
    計算之利息部分，洵屬有據，應予准許。至其逾此範圍之請
    求，則非正當，應予駁回。
八、兩造各陳明願供擔保請准宣告假執行或免為假執行，就上開
    准許部分，核無不合，爰各酌定相當擔保金額准許之。至上
    開駁回部分，原告假執行之聲請已失所依附，應一併駁回。
九、兩造其餘攻擊防禦方法，無礙本件勝負之判斷，爰不一一論
    敘，附此敘明。
十、結論：本件原告之訴為一部有理由，一部無理由，依民事訴
    訟法第79條、第390條第2項、第392條第2項，判決如主文。
中　　華　　民　　國　　94　　年　　4 　　月　　14　　日
                  民事第一庭    法　官　 甯 馨
正本係照原本作成。
如不服本判決，應於送達後20日內，向本院提出上訴狀並表明上
訴理由，如於本判決宣示後送達前提起上訴者，應於判決送達後
10日內補提上訴理由書（須附繕本）。
中　　華　　民　　國　　94　　年　　4 　　月　　14　　日
                                書記官　林麗文
